【裁判字號】    92,上訴,82
【裁判日期】    921128
【裁判案由】    貪污治罪條例
【裁判全文】
臺灣高等法院花蓮分院刑事判決                      九十二年度上訴字第八二號
    上   訴   人  臺灣臺東地方法院檢察署檢察官
    上訴人即被告  巳○○
    選任 辯 護人  吳漢成律師
    上訴人即被告  甲○○
    選任 辯 護人  曾泰源律師
    上訴人即被告  乙○○
    選任 辯 護人  郭重鑾律師
    上訴人即被告  丁○○
    選任 辯 護人  廖學忠律師
    上訴人即被告  午○○
    上訴人即被告  癸○○
    右   一   人
    選任 辯 護人  郭重鑾律師
    上訴人即被告  辛○○
    右三 人 共同
    選任 辯 護人  陳信伍律師
右上訴人因被告違反貪污治罪條例案件，不服臺灣台東地方法院九十一年度訴字第一
七號中華民國九十二年一月二十四日第一審判決（起訴案號：臺灣台東地方法院檢察
署九十年度偵字第一五二四、一六三五、一六四三、一六八七、二一○三、二一七三
、二一七四、二二九○、二三二九號及九十一年度偵字第四四、四六、五九、六○號
，併辦案號：同署九十一年度偵字第一二八、一三一、一四四、一四五、一四七、一
四八、一五八、二六五、二七○、二七一、二八八號）提起上訴，及上訴後移
審理（併辦案號：同署九十年度偵字第二二九０號），本院判決如左：
    主  文
原判決關於巳○○、丁○○、午○○部分撤銷。
巳○○連續依據法令從事公務之人員，經辦公用工程收取回扣，處有期徒刑拾壹年，
併科罰金新臺幣肆佰萬元，罰金如易服勞役，以罰金總額與陸個月之日數比例折算之
，褫奪公權陸年。所得財物新台幣陸佰玖拾肆萬肆仟捌佰伍拾元應予追繳沒收，如全
部或一部無法追繳時，以其財產扺償之。
丁○○共同連續對於依據法令從事公務之人員，關於違背職務之行為，交付賄賂，累
犯，處有期徒刑拾月，褫奪公權壹年。
午○○共同連續對於依據法令從事公務之人員，關於違背職務之行為，交付賄賂，處
有期徒刑捌月，褫奪公權壹年。
其餘上訴駁回。
    事  實
一、丁○○前於民國八十四年間，因違反區域計劃法案件，經台灣台東地方法院判處
    有期徒刑五月確定，於八十五年九月二日經易科罰金執行完畢；癸○○於八十五
    年間，因竊盜罪經台灣台東地方法院判處有期徒刑六月，嗣經本院駁回其上訴而
    告確定，於八十六年十二月三十一日入監執行完畢；午○○於九十年間，因偽造
    文書案件，經台灣台東地方法院於九十年十二月三十一日判處有期徒刑四月，緩
    刑三年，緩刑期間付保護管束，現尚在緩刑期間，均猶不知悔改。
二、巳○○自八十三年三月一日起至九十年九月一日停職之日止任臺東縣長濱鄉（下
    稱長濱鄉）鄉長；甲○○則自八十七年六月一日起至九十年十二月二十一日止擔
    任長濱鄉公所秘書，二人均係依據法令從事於公務之人員，均明知經辦公用工程
    ，應依臺東縣政府暨所屬各機關學校營繕工程及購置訂製變賣財物內部審核程序
    之規定，新台幣（下同）一百五十萬元以下五十萬元以上之營繕工程，係以在主
  辦機關門口公告，並通知當地有關公會或殷實廠商簽請首長核定進行比價辦理；
    嗣上開審核程序表於八十七年七月一日修定生效實施後，五十萬元以上未達三百
    萬元之營繕工程，應採公開比價之方式辦理；及政府採購法（八十七年五月二十
    七日頒布，八十八年五月二十七日施行）之相關法令規定，採限制性招標之方式
    辦理；且於辦理工程採購之招標採限制性招標或比價之方式，指定二家以上之廠
    商參與比價或投標時，須以該等投標廠商中合於招標文件規定，且標價在底價以
    內之最低標者為得標廠商，不得事先指定特定廠商，舞弊營私，惟因爭食工程利
    益者眾，巳○○及甲○○二人竟分別為求從中牟利，而為下列指定得標廠商及收
    取回扣之行為：
  (一)巳○○部分
    巳○○基於對長濱鄉公所經辦公用工程收取回扣之概括犯意，自八十七年二月間
    起迄九十年五月間止，對於如附表一所載之長濱鄉公所經辦之工程，均以指定三
    家廠商投標或比價之方式，圈選三家廠商，並於各該項工程發包前，先後以電話
    聯絡或在鄉長辦公室內當面告知丁○○（宏銓土木包工業「以下簡稱宏銓土木」
    負責人，與健銓營造有限公司「以下簡稱健銓公司」之實際負責人、名義負責人
  係鄭俊龍）、辛○○（長昱營造有限公司「以下簡稱「長昱公司」負責人，並向
    廖素滿借得冠邦土木包工業「以下簡稱冠邦土木」之牌照參與投標）、壬○○（
    建盛營造有限公司「以下簡稱建盛公司」負責人，業經原審判決確定），壬○○
    並將上情轉知合夥人午○○，由午○○向不知情之顏秉番借得盈盛營造有限公司
    「以下簡稱盈盛公司」之牌照參與投標、曾玉萬（杰峰土木包工業「以下簡稱杰
    峰土木」負責人，業經原審判決確定）、寅○○（原係長濱鄉代表會主席，為承
    包工程，分別向林勝政『原審另案審理中』、廖素滿借得「政富公司」及「冠邦
    土木」之牌照參與投標）、卯○○（奕昇營造有限公司「以下簡稱奕昇公司」之
    實際負責人，業經原審判決確定，其名義負責人係賓湘卿）、潘宏俊（總體營造
    有限公司「以下簡稱總體公司」之實際負責人，業經原審判決確定，其名義負責
    人為潘秋芳），潘宏俊亦轉知上情予合夥人癸○○，由癸○○向王文土（原審另
    案審理中）借用和興土木之牌照參與投標等有意承作該鄉公共工程之廠商，事先
    指定附表一之工程由彼等承作，而上開廠商獲悉被指定承作附表一之各該工程，
    乃分別立即向附表一所示其餘二家投標廠商協商不為價格之競爭，使彼此均順利
    標得上開工程（詳如後述），巳○○遂藉此經辦公用工程指定特定廠商承作工程
    之違背職務行為，以借款或參與長濱鄉鄉長選舉之競選連任贊助款之名義，陸續
    向上開指定得標之廠商收取下列回扣款，而丁○○等人為能獲取承包工程之機會
    ，亦分別或共同基於對巳○○指定工程予其等承作而違背職務之行為，交付賄賂
    或事先交付賄賂以期待巳○○於日後（含當選鄉長後）指定工程之概括犯意或犯
    意聯絡，於八十七年間起，臺東縣第十三屆長濱鄉鄉長選舉（以下簡稱鄉長選舉
    ）前後或下列時間，以贊助巳○○競選連任長濱鄉鄉長或貸予其借款為名，連續
    在鄉長辦公室或其住處交付下列現金，並以此款項抵充當選後或借款後指定工程
    之回扣款（其中編號六一至六八號、七十至七三號、七五至八一號、一○九至一
    一一號、一一三號、一一四號、一一六號、一一八號、一一九號、一二四號、一
    二五號、一二八號、一三三號、一三四號、一四一號、一五六號、一六四號、一
    六七號、一七七號、一八四至一九七號、一九九至二○九號、二一一號二一二號
    、二一四至二二○號、二四○號、二四三號、二四四號、二四七號部分並未涉及
    收受回扣），詳細情形如下：
    1.丁○○部分
      附表一編號一至五四號等共五十四件工程係丁○○分別以「宏銓土木」或「健
      銓公司」名義得標之工程，其於八十七年鄉長選舉期間，交付一百六十萬元予
      巳○○，並於選舉後陸續交付三十萬元予巳○○，以扣抵前揭工程回扣款，巳
      ○○則於順利連任鄉長後，即陸續指定上開工程予丁○○承作，並以上開款項
      扣抵工程回扣款，巳○○收受丁○○交付之工程回扣款共計一百九十萬元。
    2.辛○○部分
      附表一編號五五至七九號等二十五件工程，係辛○○所經營之長昱公司得標之
      工程，其於八十七年鄉長選舉期間，交付二十萬元予巳○○，巳○○收受並於
      連任鄉長後，即指定上開其中六件工程予辛○○承作，並以之扣抵工程回扣款
      ；辛○○同時於八十七年巳○○競選連任鄉長選舉期間，交付十萬元予巳○○
      ，選舉後巳○○又先後二次向辛○○各借七萬元及十萬元，巳○○並於八十九
      年一月、四月及六月間，分別事先指定附表一編號六三、六九、七四號等三件
      工程予辛○○承作，而以前開二十七萬元扣抵該三件工程之回扣款，巳○○收
      受辛○○所交付之工程回扣款共計四十七萬元（編號六一號至六八號、七十至
      七三號、七五至八一號未給回扣）。
    3.午○○、壬○○部分
      附表一編號八二至一○九號等二十八件工程，係午○○與壬○○（已判決確定
      ）合夥承作，其中壬○○提供「建盛公司」之牌照並負責對外交涉，午○○則
      以向顏秉番所借得盈盛公司之牌照投標工程並負責施工，其等得標後即按工程
      款約一成計算之回扣款，並由壬○○負責親自逐筆以現款送到長濱鄉公所內巳
      ○○之辦公室交付予巳○○，而共同給予巳○○下列工程回扣款：附表一編號
      八二、八四、一○○號工程各送四萬七千元回扣款、編號八三號工程送九萬五
      千元回扣款、編號八五號工程送六萬七千元回扣款、編號八六、八八號工程各
      送三萬六千元回扣款、編號八七號工程送七萬二千元回扣款、編號八九號工程
      送七萬五千元回扣款、編號九十、九八、一○四至一○六號工程各送九萬三千
      元回扣款，編號九一號工程送九萬二千元回扣款、編號九二號工程送五萬八千
      元回扣款、編號九三號工程送四萬六千元回扣款、編號九四至九七號工程各送
      九萬四千元之回扣款、編號九九號工程送六萬四千元回扣款、編號一○一號工
      程送六萬六千元回扣款，編號一○二號工程送七萬八千元回扣款、編號一○三
      號工程送七萬六千元回扣款、編號一○七號工程送八萬三千元回扣款、編號一
      ○八號工程送九萬三千元回扣款；前揭以「建盛公司」名義得標之工程，共計
      交付一百九十二萬六千元之回扣款，以「盈盛公司」名義得標之工程則交付九
      萬三千元之回扣款，巳○○總計收受午○○等二人所交付之工程回扣款共計二
      百零一萬九千元（編號一○九號未給回扣）。
    4.曾玉萬部分
      附表一編號一一○至一六四號等五十五件工程，係曾玉萬（已判決確定）分別
      以「杰峰土木」或「建興土木」名義得標之工程，除編號一一○、一一一、一
      一三、一一四、一一六、一一八、一一九、一二四、一二五、一二八、一三三
      、一三四、一五六號等十三件工程，係立法委員補助款之工程未給回扣外，其
      餘工程均交付工程款百分之五至八不等之回扣款予巳○○，並由曾玉萬親自陸
      續到長濱鄉公所內巳○○之辦公室交付共一百三十萬元之現款予巳○○收受（
      編號一一○號、一一一號、一一三號、一一四號、一一六號、一一八號、一一
      九號、一二四號、一二五號、一二八號、一三三號、一三四號、一四一號、一
      五六號、一六四號未給回扣）。
    5.寅○○部分
      附表一編號一六五至一八二號等十八件工程，係寅○○分別以「冠邦土木」或
      「政富公司」名義得標之工程，除編號一六七、一七七號兩件工程未給回扣外
      ，其餘十六件工程均按得標金額百分之五計算回扣款，由寅○○分多次陸續拿
      現款到長濱鄉公所鄉長辦公室內交給巳○○：以「冠邦土木」牌照得標之工程
      ，總標得金額共五百零四萬二千元，共給付二十五萬二千一百元之回扣款；另
      借「政富公司」牌照得標之工程，總得標金額共七百零七萬五千元，共給付三
      十五萬三千七百五十元之回扣款，巳○○收受寅○○所交付之工程回扣款共計
      六十萬五千八百五十元（一六七號、一七七號未給回扣）。
    6.卯○○部分
      附表一編號一八四至二二○號等三十七件工程，係由卯○○實際經營之奕昇公
      司所得標之工程，其於八十九年五、六月間，先後二次各交付五萬元予巳○○
      收受，充當巳○○指定予卯○○承作之編號一九八、二一○、二一三號等三件
      工程之回扣款，巳○○收受卯○○所交付之工程回扣款共計十萬元（一八四至
      一九七號、一九九至二○九號、二一一號、二一二號、二一四至二二○號未給
      回扣）。
    7.癸○○、潘宏俊部分
      附表一編號二二一至二三九號等十九件工程，係由潘宏俊（已判決確定）實際
      經營之總體公司所得標之工程，潘宏俊在長濱鄉公所鄉長辦公室內，先後陸續
      支付共三十萬元之工程回扣款予巳○○收受；編號二四一、二四二、二四五、
      二四六號工程，係由癸○○以其向王文土所借得之和興土木之牌照得標，而由
      其與潘宏俊二人共同承作之工程，其中編號二四一、二四二號工程，潘宏俊與
      癸○○每人各出十萬元共二十萬元，共同帶到巳○○家中交給巳○○，至編號
      二四五、二四六號工程原係巳○○事先指定予寅○○承作，再由寅○○轉包予
      潘宏俊、癸○○二人合夥承作，而巳○○指定予寅○○承作時，即向寅○○收
      受五萬元之回扣款，寅○○將該兩件工程轉包給潘宏俊、癸○○二人時，亦向
      該二人收受轉包費用十萬元及支付予巳○○之回扣款五萬元（共十五萬元），
      故巳○○收受癸○○所交付之工程回扣款共計十二萬五千元、收受潘宏俊所交
      付之工程回扣款共四十二萬五千元（編號二四○號、二四三號、二四四號、二
      四七號未給回扣）。
      巳○○收取上開工程回扣款共計六百九十四萬四千八百五十元，並以上開收取
      工程回扣款，及於長濱鄉公共工程招標時，就附表一之工程指定由特定廠商得
      標承作之方式，而圖得廠商不法利益，其中圖利丁○○工程款共計四千四百八
      十九萬四千元，辛○○工程款共計八百零八萬七千元，壬○○、午○○二人工
      程款共計二千零十八萬八千五百元，曾玉萬工程款共計三千二百九十一萬八千
      五百元，寅○○工程款共計一千二百十一萬七千元，卯○○工程款共計二百零
      六萬一千元，潘宏俊工程款共計一千一百九十九萬元，潘宏俊及癸○○二人工
      程款共計二百九十九萬二千元。
  (二)甲○○部分
    甲○○亦另基於對長濱鄉公所經辦工程收取回扣之概括犯意，自八十七年一月間
    起至八十九年六月間止：1.對於附表二編號一至十五號工程，事先以電話通知或
    在其辦公室內當面告知己○○（建興土木包工業之負責人，原審另案審理中），
    上開工程係事先指定由其承作，己○○獲悉被指定承作附表二之工程，亦立即向
    附表二所示其餘二家投標廠商協商不為價格之競爭，俾順利標得上開工程（詳如
    後述），甲○○遂藉此經辦公用工程指定特定廠商承作工程之違背職務行為收取
    回扣，己○○並於八十七年間，甲○○之前妻庚○○參選連任鄉民代表期間，在
    長濱鄉公所甲○○之辦公室內，交付現金十萬元予甲○○收受，以扣抵前開工程
    之回扣款。2.復就附表二編號十六號工程，於八十八年五月間某日，丁○○到長
    濱鄉公所秘書辦公室時，對丁○○表示鄉長欲將長光社區道路排水溝後續工程指
    定予其承作等語，丁○○當場同意承作該工程後，甲○○即圈選「建盛公司」及
    「杰峰土木」為該工程之陪標廠商，丁○○便找壬○○及曾玉萬協商陪標事宜，
    告知壬○○、曾玉萬該件工程是巳○○事先指定予其承作，請配合陪標，以讓其
    順利得標，渠等即以協議方式之合意，配合將投標金額之額度填載於九十三萬元
    以上，再將標單投寄長濱鄉公所參與陪標，使彼此間不為價格之競爭，致丁○○
    得以九十二萬六千元順利得標。惟因乙○○與癸○○、辰○○三人所合夥施作之
    工程緊鄰本件丁○○標得之工程，渠等三人欲獲取一併承作本件工程之機會，遂
    共同基於對甲○○關於指定工程予其等承作而違背職務之行為，交付賄賂之犯意
    聯絡，推由當時擔任長濱鄉鄉民代表之乙○○出面與丁○○交涉，乙○○嗣於丁○○得標後約一星期某日上午，在長濱鄉公所服務臺前遇見丁○○，乃要求丁○○將本件工程轉讓予其承作，二人遂上樓至秘書辦公室找甲○○協商，甲○○亦
    勸丁○○將本件工程轉讓予乙○○承作，丁○○見對方一人係鄉民代表，一人係
    秘書，不便得罪，只好同意乙○○之請求，甲○○當場表示本件之工程，鄉長要
    收回扣款，經丁○○與乙○○協商後，乙○○當場同意領到工程款後，將支付二
    成半之款項，其中一成半之回扣款給甲○○，並支付一成之借牌費予丁○○；乙○○、丁○○及甲○○三人達成上開協議後，即於同日中午共同到「東芝園卡拉
    ＯＫ店」用餐，乙○○同時打電話邀辰○○到「東芝園卡拉ＯＫ店」，辰○○立
    即約同癸○○前往，辰○○、癸○○二人先後到該卡拉ＯＫ店後，乙○○當場告
    知已達成協議，惟須支付工程回扣款，辰○○、癸○○二人均當場表示同意。嗣
    本件工程完工驗收後，丁○○於八十八年十月十三日上午，至長濱鄉農會提領工
    程款後，復邀請乙○○、甲○○一同到「東芝園卡拉ＯＫ店」用餐、喝酒，於同
    日下午二、三時許，甲○○欲返回鄉公所時，丁○○詢問乙○○是否先將工程款
    一成半之回扣款算給甲○○，乙○○當場表示同意，並請丁○○先算給甲○○，
    丁○○遂在「東芝園卡拉ＯＫ店」外之停車場，將十四萬元（實際金額為十三萬
    八千九百元，湊為整數十四萬元）之金錢交付予甲○○收受，其中四萬元係給予
    甲○○之工程回扣款，丁○○再將餘款五十五萬九千元交付予乙○○，由乙○○
    與辰○○、癸○○共同分帳，甲○○隨即收受其中四萬元之回扣款。
四、丁○○、辛○○、壬○○（已判決確定）、午○○、曾玉萬（已判決確定）、寅
    ○○、卯○○、潘宏俊（已判決確定）、癸○○等人經巳○○事先指定承作附表
    一之工程、附表二編號十六號之工程及附表三編號二至一○六號工程，或渠等於
    己○○（原審另案審理中）經甲○○事先指定如附表二編號一至十五號工程後，
    竟另行共同基於意圖影響決標價格及獲取不法利益，以協議使廠商不為價格競爭
    之概括犯意聯絡，彼此間或與己○○、林勝政（政富營造有限公司負責人，原審
    另案審理中）、熊永旦（瑞鋒土木包工業，原審另案審理中）、陳寶興（信宏土
    木包工業，原審另案審理中）、王寶連（宏奇原土木包工業負責人，最高法院另
    案審理中）、田敏文（誠營造有限公司負責人，原審另案審理中）、田全勝（
    永達土木包工業負責人，原審另案審理中）、洪玉美（利嘉營造有限公司，原審
    另案審理中）、王文土（和興土木包工業負責人，原審另案審理中）、鄭俊龍（
    建龍土木包工業實際負責人，最高法院另案審理中）、陳順來（順聯營造有限公
    司實際負責人，原審另案審理中）、葉錫超（全州營造有限公司，原審另案審理
    中）、許招文（統翔營造有限公司及蒸盛營造有限公司之實際負責人，原審另案
    審理中），分別如附表一、二、三所示參與長濱鄉公共工程投標情形；又其中附
    表一編號八十、八一號工程，因巳○○欲參選臺東縣縣議員之選舉，由辛○○介
    紹認識陳順來，俾藉陳順來助其參選，而事先指定工程予陳順來承作；附表一編
    號一八三號工程，原係巳○○事先指定予丁○○承作，丁○○因未承作該種類之
    工程，遂提供協誠鋁門窗行、王冠鋁門窗行及弘原鋁門窗行三家廠商供巳○○圈
    選核定，並與劉裕洲（協誠鋁門窗實際負責人，已判決確定）、鍾照光（弘原鋁
    門窗行負責人，已判決確定）、郭健隆（王冠鋁門窗行負責人，已判決確定）共
    同基於上開意圖影響決標價格及獲取不法利益，以協議使廠商不為價格競爭之犯
    意聯絡，由劉裕洲估價後決定投標金額為三十九萬元，並告知丁○○，丁○○隨
    即代劉裕洲找郭健隆協商陪標，並表示上開工程是巳○○事先指定予劉裕洲承作
    ，請其配合將投標金額填寫在四十萬元以上；另劉裕洲亦找鍾照光協商陪標，並
    表明上開工程已指定予其承作，請配合將投標金額填寫在四十萬元以上，郭健隆
    、鍾照光二人均同意丁○○、劉裕洲之請求。上揭事先被巳○○或甲○○指定承
    作工程之人，於收到長濱鄉公所寄發之工程招標公文後，均向附表上其餘二家投
    標廠商，當面或互相以電話聯繫，表示上開工程係巳○○或甲○○事先指定予其
    等承作，並告知其標價之金額，其等配合陪標，將投標金額寫高一點，以讓其順
    利得標，而未經指定承作之廠商，亦均互相同意彼此之請求，填寫高於被指定者
    金額之底價，或依以往承作工程之經驗，自行按工程所需成本及利潤，計算工程
    之底價，故意提高一、二成金額填寫標價，再各自或交由被指定之廠商分別將標
    單投寄長濱鄉公所參與陪標，使廠商彼此間不為價格之競爭，致各該廠商均得以
    順利標得上揭工程。
五、關於臺東縣成功鎮公所辦理公共工程併案部分：
    侯武成（原審另案審理中）係臺東縣成功鎮鎮長，對於成功鎮公所辦理指定比價
    （政府採購法施行前）或限制性招標（政府採購法施行後）之公共工程，擁有指
    定二家以上廠商參與比價或投標之權限，係依據法令從事於公務之人，明知成功
    鎮公所辦理營繕工程招標時，應依據臺東縣政府暨所屬各機關學校營繕工程及購
    置定製變賣財物內部審核程序表及政府採購法等相關法令辦理公共工程發包作業
    。詎其於任職期間辦理營繕工程招標時，均規避前揭公開比價規範及政府採購法
    第四十九條公開取得廠商書面報價等採購規定，利用採指定比價或限制性招標之
    機會，由其事先私下指定特定營造商分別承包如附表五所列之工程，並由被指定
    之特定廠商提供其他二家陪標廠商予其圈選核定，而以上開不法手段圖利下列特
    定廠商，情形如下：
  (一)丁○○部分
    附表五編號五四至六七、六九、七○號等十六件，以「宏銓土木」名義得標之工
    程、編號七一至七三號、七五至七七號、七九至八二號等十件以「健銓公司」名
    義得標之工程、編號六五八係以「誠公司」名義得標之工程，均是侯武成自八
    十七年一月間起至八十九年九月間止，連續事先私下指定予丁○○承作，並由丁○○分別提供附表五所列其他二家投標廠商予侯武成圈選核定，再由丁○○以「
    宏銓土木」及「健銓公司」之牌照，及透過壬○○向田敏文借用「誠公司」牌
    照標得上開工程。丁○○遂出面找附表五所列之陪標廠商即己○○、壬○○、午
    ○○、鄭錦子、林勝政、陳寶興、曾玉萬、鄭俊龍、許招文、陳順來等人協商陪
    標，丁○○向渠等表示上開工程係由其承作，請配合陪標，將投標金額寫高一點
    ，以讓其順利得標，上揭廠商均同意丁○○之請求，並與丁○○共同基於意圖影
    響決標價格及獲取不法利益，以協議使廠商不為價格競爭或投標之概括犯意聯絡
    ，而以協議方式之合意，均配合將投標金額填寫較丁○○為高，再將標單投寄成
    功鎮公所參與陪標，使廠商彼此間不為價格之競爭，致丁○○順利標得上揭工程
    。丁○○復基於對於公務員違背職務之行為交付賄賂之概括犯意，於八十七年成
    功鎮長選舉後起至八十八年底止，在成功鎮鎮長辦公室及成功鎮市區，連續交付
    八十萬元之現款予侯武成收受，以扣抵上開工程之回扣款，侯武成亦基於扣抵工
    程回扣款之意思收受。
  (二)辛○○部分
    附表五編號一六九、一七○號等二件以「長昱公司」得標之工程，係侯武成事先
    指定由辛○○承作，其乃向丁○○、卯○○、陳順來等人表示上開工程是由侯武
    成指定予其承作，請渠等配合陪標，將投標金額寫高一點，以讓其順利得標，上
    揭廠商均同意辛○○（原審誤植為丁○○）之請求，並與辛○○（原審誤植為丁○○）共同基於意圖影響決標價格及獲取不法利益，以協議使廠商不為價格競爭
    或投標之概括犯意聯絡，而以協議方式之合意，均配合將投標金額填寫較辛○○
    為高，再將標單投寄成功鎮公所參與陪標，使廠商彼此間不為價格之競爭，致辛○○順利標得上揭工程。
  (三)午○○部分
    附表五編號一七三號以信宏土木名義得標之工程，編號一七六至二一九號等四十
    四件以建盛公司名義得標之工程，編號三九二至四二○號等二十九件以盈盛公司
    名義得標之工程，均係侯武成自八十七年一月間起至九十年二月間止，連續事先
    私下指定予午○○及壬○○（已判決確定）共同承作，並由壬○○分別提供附表
    五所列其他二家投標廠商予侯武成圈選核定，再由壬○○向陳寶興借用信宏土木
    之牌照，並提供自己所有建盛公司之牌照，另由午○○向不知情之顏秉番借得盈
    盛公司之牌照，標得上開工程。壬○○遂出面找附表五所列之陪標廠商即丁○○
    、田敏文、王文土、己○○、許招文、陳順來、陳寶興、曾玉萬等人協商陪標，
    壬○○向渠等表示上開工程是由其與午○○承作，請配合陪標，將投標金額寫高
    一點，以讓其等順利得標，上揭廠商均同意壬○○之請求，並與壬○○共同基於
    意圖影響決標價格及獲取不法利益，以協議使廠商不為價格競爭或投標之概括犯
    意聯絡，而以協議方式之合意，均配合將投標金額填寫較壬○○為高，再將標單
    投寄成功鎮公所參與陪標，使廠商彼此間不為價格之競爭，致壬○○、午○○順
    利標得上揭工程。午○○與壬○○復基於對於公務員違背職務之行為交付賄賂之
    概括犯意聯絡，於八十七年初起至八十九年六月止，由壬○○在其住處或外面，
    先後二次交付一百萬元及一百六十萬元之現款予侯武成收受，以扣抵上開工程之
    回扣款，侯武成亦基於扣抵工程回扣款之意思共計收受二百六十萬元。
  (四)寅○○、卯○○部分
    附表五所示工程中，寅○○與卯○○、林勝政等人均互相表示上開工程中經由侯
    武成指定予其承作者，請渠等配合陪標，將投標金額寫高一點，以讓其順利得標
    ，上揭廠商均同意彼此之請求，並共同基於意圖影響決標價格及獲取不法利益，
    以協議使廠商不為價格競爭或投標之概括犯意聯絡，而以協議方式之合意，均配
    合將投標金額填寫較被指定之廠商者為高，再將標單投寄成功鎮公所參與陪標，
    使廠商彼此間不為價格之競爭，致彼此均能順利標得如附表五所示之工程。
六、關於臺東縣東河鄉公所辦理公共工程併案部分：
    緣邱一郎（最高法院另案審理中）係臺東縣東河鄉鄉長，對於東河鄉（原審誤植
    為成功鎮）公所辦理指定比價（政府採購法施行前）或限制性招標（政府採購法
    施行後）之公共工程，擁有指定二家以上廠商參與比價或投標之權限，係依據法
    令從事於公務之人，明知東河鄉公所辦理營繕工程招標時，應依據臺東縣政府暨
    所屬各機關學校營繕工程及購置定製變賣財物內部審核程序表及政府採購法等相
    關法令辦理公共工程發包作業。詎其於任職期間辦理營繕工程招標時，均規避前
    揭公開比價規範及政府採購法第四十九條公開取得廠商書面報價等採購規定，利
    用採指定比價或限制性招標之機會，由其事先私下指定特定廠商，分別承包如附
    表六所列之工程，並由被指定之特定廠商提供其他二家陪標廠商予其圈選核定，
    丁○○、午○○就附表六之工程，彼此間或分別與鄭俊龍、王寶連、王建惠、王
    文土、陳順來等人協商陪標，共同基於意圖影響決標價格及獲取不法利益，以協
    議使廠商不為價格競爭或投標之概括犯意聯絡，而以協議方式之合意，均配合將
    投標金額填寫較被指定之廠商者為高，再將標單投寄東河鄉公所參與陪標，使廠
    商彼此間不為價格之競爭，致被指定之特定廠商均能順利標得如附表六所示之工
    程。
七、案經法務部調查局東部地區機動工作組、臺東縣調查站移送臺灣臺東地方法院檢
    察署檢察官暨該署檢察官自動檢舉偵查起訴及移送併案審理。
    理  由
壹、有罪部分
一、被告巳○○部分：
    訊據被告巳○○對於丁○○、辛○○、壬○○、午○○、曾玉萬、寅○○、卯○○、潘宏俊、癸○○等人分別交付現金予伊收受之事實固均供承在卷，惟矢口否
    認有何事先指定廠商並收取回扣之犯行，辯稱：長濱鄉公共工程之招標事宜，係
    由建設課承辦人員擬簽呈由下往上分層負責，伊只是行政核章而已，且伊係任意
    遴選三家廠商參與投標，絕無指定任何特定廠商承包，而伊所收取之金錢一部分
    係向被告丁○○等人借貸，一部分則係伊於競選連任長濱鄉鄉長時，被告丁○○
    等人主動贊助伊競選鄉長之政治獻金，且伊所收之款項均用於建設鄉里，從未中
    飽私囊，至鄉代會主席寅○○雖曾給予金錢，惟係鄒某贊助鄉公所辦理活動之經
    費，與回扣款無關，至伊在偵查中之自白係因被羈押已久，為求交保所為之非自
    由意志陳述云云。其辯護人吳漢成律師辯護意旨略以：看守所律師接見被告之談
    話錄音內容及被告於偵查中之自白均無證據能力云云。經查：
  (一)關於右揭附表一長濱鄉公共工程部分：被告巳○○如何事先指定工程予被告丁○○、辛○○、壬○○、午○○、曾玉萬、寅○○、卯○○、潘宏俊、癸○○、劉
    裕洲等人承作，渠等於收到參與投標之公文後，旋即與如附表一所示其餘二家廠
    商協商陪標，填寫較高之標價，使渠等順利得標，而被告丁○○、辛○○、壬○○、午○○、曾玉萬、寅○○、卯○○、潘宏俊、癸○○等人則分別於右揭時、
    地交付被告巳○○前揭數額不等之現金，用以扣抵工程款回扣款之事實，業據被
    告巳○○迭於偵查中及檢察官向原審聲請羈押時經原審訊問後坦承在卷，且經被
    告丁○○、辛○○、壬○○、午○○、曾玉萬、寅○○、卯○○、潘宏俊、癸○○等人供述甚明，且互核相符；檢察官復命被告巳○○與被告丁○○、辛○○、
    壬○○、寅○○、卯○○、曾玉萬、潘宏俊等人一一對質，並核對交付回扣款之
    金額，此亦經被告巳○○供認無訛，且於筆錄內容重要之處，均逐一簽名確認，
    有各該筆錄在卷可稽（見九十年度偵字第一六四三號卷二第三十八至五十頁、六
    十六至六十七頁），而檢察官向原審聲請羈押時經訊問後，被告巳○○所供述之
    情節與偵訊時亦大致相同，有原審九十年度聲羈字第一○七號卷內筆錄附卷足參
    （見該號案卷第五頁反面至第十頁）；而其於偵訊過程中所為之供述均係出於其
    自由意志，並未遭受任何強暴脅迫，迄今亦未表示受有刑求等情，亦據被告巳○○供承在卷，顯見被告巳○○於偵查中雖經多次訊問，關於收取回扣款之重要事
    實，前後供述並無不一，復未遭受任何不法侵害，是其所為之自白並無顯不可信
    之情形，堪認與事實相符。而具證據能力，至其事後改稱其因精神壓力過大，懼
    怕被羈押，乃為不實之自白云云，要屬無稽之辯解，難信真實。
  (二)再者，被告巳○○於本件羈押期間亦向其所選任之辯護人吳漢成律師表示，伊已
    向檢察官據實說明，期能減輕刑責，且伊於選舉期間向包商借錢，但均從工程之
    回扣款中扣除，伊已承認收取回扣款等語，此有臺灣臺東看守所收容人律師接見
    紀錄簿乙紙及巳○○看守所接見錄音帶重點談話內容譯文乙份、錄音帶二捲在卷
    足憑，並經本院勘驗談話錄音內容屬實（見原審卷三第一０七頁、原審卷四第二
    一四至二二七頁證物袋及本院卷一第三七七至三九四頁），衡諸辯護人係為被告
    保障權利者，對於被告是否涉犯刑責自係盡力辯護，故縱使被告於偵訊中承受訊
    問之壓力，但於面對其選任辯護人之際，自無上開壓力可言，第觀其與辯護人間
    交談之內容，猶仍與偵訊時所自白之犯行並無二致，是被告巳○○之前揭辯解，
    足堪佐證其於偵查中之自白，與事實相符，而不可採信。被告巳○○之辯護人吳
    漢成律師雖辯稱：看守所之接見紀錄係審判外之陳述，乃針對避免串證所規定，
    不具證據能力云云，惟按律師接見被告時應監視之，又被告在所之言語、行狀、
    發受書信之內容，可供偵查或審判上之參考者，應呈報檢察官或法院，羈押法第
    二十三條第三項、第二十八條定有明文，細譯前開譯文內容，一問一答，前後尚
    屬連貫，經核亦與其在偵查中所述相同，雖非直接證據，然仍足供審判上之參考
    而得為補強證據，應無疑義，是其仍具有證據能力，是依前揭條文規定，被告巳
    ○○於看守所之接見紀錄內所為之自白，亦屬可採。
  (三)次按被告或共犯之自白，不得作為有罪判決之唯一證據，仍應調查其他必要之證
    據，以察其是否與事實相符，固有刑事訴訟法第一百五十六條第二項之規定及最
    高法院三十一年上字第二四二三號判例意旨可參。惟上開所謂「仍應調查其他必
    要之證據」者，僅指補強證據而已，換言之，其所補強者，非以事實之全部為必
    要，只須因補強證據與自白之相互利用，而使犯罪事實獲得確信，即足當之，亦
    有最高法院七十四年台覆字第一０號判例可參。本件被告丁○○、辛○○、壬○○、午○○、曾玉萬、寅○○、卯○○、潘宏俊、癸○○等人供述渠等經被告巳
    ○○指定承作工程並交付回扣款乙情，已如前述，且渠等對於指定承作工程乙節
    ，亦早有默契，而交付回扣款之方式亦均屬相同等情，亦據上揭被告一再供認無
    訛，且於筆錄內容重要之處均簽名確認屬實，參以被告丁○○等人與被告巳○○
    之間既無怨隙，業據渠等供承在卷，且右揭供詞均係其等自由陳述而對其等亦屬
    不利，若非實情，其等豈有於任意自承犯罪之理，衡情上開被告等人自承承包工
    程多年，經驗豐富，對於如何投標及計算工程成本填寫標價，始有得標承攬之機
    會，已知之甚詳，復坦稱渠等係基於交付工程回扣款之意思，而交付金錢予被告
    巳○○，顯見上開交付回扣款予被告巳○○收受之供詞，確係真實，均屬可信。
    至被告丁○○於本院審理時、被告辛○○、卯○○於原審及本院審理時、已判決
    確定之被告曾玉萬、潘宏俊於原審審理時改稱係借款或選舉贊助款云云，暨被告
    癸○○於原審及本院審理時改稱係潘宏俊將轉包費交給寅○○而已，並不知道潘
    宏俊與巳○○在巳○○家談些什麼云云，經核無非係事後迴護被告巳○○之詞，
    不足採信。
  (四)又被告巳○○辯稱所收取之金錢係借款及選舉贊助款乙節，按依貪污治罪條例第
    四條第一項第三款所規定，經辦公用工程收取回扣罪之所謂回扣，係指公務員意
    圖不法之所有，將應付給之工程價款中，與對方約定，提取一定比率或扣取其中
    一部份，據為不法之所有而言。凡與對方期約將應給付之建築材料費或工程價款
    中，提取一定比率或扣取其中一部分圖為不法所有，或期約一定比率或數額之賄
    賂而收取者，均屬之（最高法院七十三年度台上第四七○七號裁判意旨參照）。
    據此可知，所謂「回扣」，不應拘於從已領取建築材料費或工程價款中，再提取
    一定比率或扣取其中一部分之工程款項為限，應著重於建築材料費或工程價款一
    定比率或扣取其中一部分之合意，不論其給付來源是已領取之工程價款，或是從
    約定廠商原自有之金錢而來之而有差異。被告巳○○供稱：「（法官問：是否所
    指定的包商都知道回扣款是一成？）是的，這不用說，是通例大家都知道。」（
    見原審九十年度聲羈字第一０七號卷第九頁）、「（檢察官問：長濱鄉公所所發
    包的工程，你有無收受一成的回扣款？）有，如果是民意代表包含立法委員、縣
    議員及鄉民代表配合補助發包之工程，包商會送大約０‧五成左右之回扣」、「
    一般發包之工程收一成回扣款，民意代表補助之工程收０‧五成之回扣款。」等
    語（均見九十年度偵字第一六四三號卷一第六十六頁），經核與被告丁○○、壬○○、午○○（九十年度他字第九七號卷一第二三七、四十、八十頁）、曾玉萬
    （九十年度偵字第一六三五號卷第四十頁）供稱回扣款係按工程款之一成或０‧
    五成計算等語一致，亦與回扣款之計算相符；復觀諸被告巳○○與被告丁○○、
    辛○○、壬○○、午○○、曾玉萬、寅○○、卯○○、潘宏俊、癸○○等人間之
    上開金錢往來，並未約定借貸之清償方式、期間及利息等要件，甚至上揭包商係
    陸續多次給付現金，每次三萬、五萬不等，參以被告巳○○迄今仍未清償等情，
    此顯與一般金錢借貸情形不符；甚且被告丁○○等人若係基於選舉之故而為贊助
    ，何以選舉之後尚陸續給予被告潘榮金錢？至被告巳○○為競選連任長濱鄉鄉長
    ，承包廠商為冀求得承作工程之高額利潤，藉此機會交付金錢，以便日後渠等如
    期順利被指定工程，已成默契，參之附表一之工程決標日期，上開被告廠商於被
    告巳○○連任長濱鄉鄉長後，均標得前揭工程，且於連任鄉長後，猶仍交付金錢
    予被告巳○○，顯非單純基於選舉之贊助；再衡諸情理，包商所交付之回扣款，
    豈敢明目張膽以回扣之名義為之，是本件尚不得僅以交付金錢係借款或贊助選舉
    之名義，即謂非屬工程回扣款。是被告巳○○上開辯解，僅屬事後卸責之詞，委
    無足採。
  (五)而本件經核對附表一所示工程結果，被告巳○○每次工程招標所指定之三家廠商
    幾乎有固定之搭配組合，且同一決標日期復均為相同之廠商進行比價，再觀諸卷
    附之投標文件內容，均未有廠商前來參予開標，顯見廠商之間並不關心開標結果
    ，而早已知悉答案，認無參加之必要，是認被告巳○○確實於指定三家廠商比價
    後，事先告知其中特定廠商者得標乙情，堪以認定。
  (六)再按所謂「經辦」，係指經手辦理而言。公用建築工程招標發包牽涉極廣，非一
    、二人之力可以畢其功，舉凡業務方面之規劃、設計、編列預算；工務方面之施
    工、監工、驗收、及綜理、領導、督導總其成等均屬之（最高法院八十七年度台
    上字第三五五七號判決意旨第四點說明參照）。被告巳○○身為長濱鄉鄉長，且
    為長濱鄉公所之代表人，該公所因業務性質不同，設有不同科室分門別類，辦理
    各種業務。而附表一之工程招標業務雖為長濱鄉公所建設課主辦；然鄉長巳○○
    為系爭工程底價之核定並封標之人，且對長濱鄉建設課所呈工程之規劃、設計、
    編列預算、招標作業等有核示、簽章之權責，係領導、經辦、監督之人，則據首
    開最高法院裁判意旨所示，被告巳○○既為附表一公共工程經辦人之一，復為一
    鄉之領導人，對於經辦工程所負權責自應較其餘承辦人員為重要，其已自承有選
    擇三家廠商比價之權責，焉能推諉於屬下而佯辯不知，是其辯稱伊僅為行政核章
    云云，亦屬誤會而不可採。
  (七)綜上所述，被告巳○○所辯無非飾卸推諉之詞，不足採信，其事先指定廠商收取
    工程回扣款之犯行，足堪認定，應予依法論科。
二、被告甲○○部分
    訊據被告甲○○矢口否認有事先指定廠商並收取回扣款之犯行，辯稱：伊身為秘
    書，聽命於鄉長之指示，並無指定工程予特定廠商之權限，亦未收取任何工程回
    扣款，至己○○所交付之現金，乃己○○因伊之前妻庚○○當時參選鄉民代表所
    致贈之政治獻金，並非回扣款；又伊並未仲介附表二編號十六之工程，亦未收取
    任何費用，伊與癸○○、辰○○等人前往東芝園卡拉ＯＫ店餐敘僅有一次，而該
    次並未談及有關工程之事情，伊被人檢舉係因有人挾怨報復云云，然查：
  (一)被告甲○○事先指定附表二編號一至十五號工程予證人己○○承作，己○○並於
    被告甲○○前妻庚○○參選鄉民代表時，交付十萬元現金予被告甲○○收受，用
    以扣抵上開工程回扣款等情，業據被告甲○○於偵查中供述甚詳，且與證人己○○於偵查中及原審調查時所證述之情節相符（見九十年度偵字第一六四三號卷二
    藍色簽字筆字第四十六頁及原審卷四第七十八、七十九頁），參以證人己○○復
    證稱伊與被告巳○○並不認識，係與被告甲○○熟識，上開工程均係由被告甲○○以電話通知或當面告知指定工程予其承作等語，而其證詞由偵訊迄至原審調查
    時始終一致且互核相符，顯見證人己○○交付被告甲○○之金錢確係用以扣抵工
    程回扣款無疑，至其事後於本院審理時改口證稱：伊給甲○○十萬元應屬政治獻
    金性質，甲○○並未向伊要回扣云云，當屬證人己○○礙於情面所為迴護之詞，
    自不足採。至被告甲○○於原審審理時改辯稱僅向證人己○○收取六萬元乙節，
    惟查其歷經多次偵訊均供稱收受十萬元，且於檢察官逐筆核對金額時仍坦稱上開
    金額並親自簽名確認無誤（見九十年度偵字第一六八七號卷第一二四頁）；原審
    復當庭命被告甲○○與證人己○○對質結果，證人己○○猶仍堅稱係交付現金十
    萬元等語（見原審卷四第八十頁），參以證人己○○上開供述對其本身亦屬不利
    ，卻均為相同之證述，是被告甲○○所辯僅收取六萬元云云，尚不足採信。又證
    人丑○○、丙○○及庚○○於本院審理時均將該十萬元現金解為政治獻金之證述
    ，核與被告甲○○及證人己○○先前所為供述情節亦明顯不符，均屬事後迴護之
    詞，並不足採。況證人庚○○於原審審理時根本否認曾收受此筆政治獻金（見原
    審卷三第八十四、八十五頁），其前後所證並非一致，更難採信。尤有甚者，既
    然證人庚○○與證人己○○並不熟識，己○○焉有平白無故致贈鉅款十萬元予庚○○之理，故所謂政治獻金之說法，應非事實。
  (二)又附表二編號十六號工程原係由被告丁○○得標，嗣因被告乙○○在長濱鄉公所
    遇見被告丁○○，並與被告丁○○至被告甲○○之辦公室商討要求被告丁○○將
    上開工程讓予被告乙○○承作，被告甲○○表示要一成半之回扣款，被告丁○○
    則要求一成牌照稅，渠等當場同意，嗣後三人並共同至東芝園卡拉ＯＫ店用餐，
    被告乙○○旋即打電話通知辰○○，辰○○並電邀被告癸○○一起到場，並由被
    告丁○○領取工程款後，先扣除一成半之回扣款及一成牌照稅費用，再交付被告
    乙○○五十五萬九千元，嗣由被告丁○○交付被告甲○○工程回扣款（一成半）
    致謝等情，已據被告甲○○於偵查中自承在卷，及被告丁○○、癸○○分別於臺
    東縣調查站、偵查中供述甚詳，均核與證人辰○○於臺東縣調查站、偵查中所證
    述之情節相符，且經檢察官命被告甲○○與丁○○當庭對質無誤（見九十年度偵
    字第一五二四號卷第五十五至五十九頁），並有證人辰○○所提出被告乙○○交
    付之結算表原本、健銓營造有限公司之臺東縣長濱鄉農會活期存款存摺影本、丁○○新港區漁會交易明細表各乙張在卷可稽（見九十年度他字第九七號卷一第二
    十九頁、九十年度偵字第一五二四號卷第八、六十一、六十二頁），雖被告乙○○始終否認上情（詳如後述），惟屬事後卸責之詞，委無足採。
  (三)復就被告甲○○辯稱伊並未向任何人收錢，而係辰○○之母親潘林奉未為其子之
    工程而拿錢至伊辦公室，但伊並未收下云云，質之證人潘林奉未證稱：伊未曾拿
    錢給被告甲○○，亦未曾見過被告甲○○到伊住處找伊子辰○○，且辰○○亦未
    曾交伊拿錢給甲○○等語（見原審卷三第八十八、八十九頁）；而證人辰○○雖
    於本院審理時到庭刻意淡化其於偵查中所供述之情節，甚至否認被告乙○○曾參
    與本件之協商，然此顯係證人到庭後面對被告等人造成壓力，致無法據實陳述所
    致，是被告甲○○上開所辯，亦難採信。
  (四)至被告甲○○雖辯稱伊係因遭裁定羈押，心理壓力大，且調查局人員以兇惡之口
    吻斥責，始坦承收取回扣云云。然查被告甲○○係於九十年九月十一日經原審裁
    定准許羈押，嗣於同年十月十七日具保停止羈押，而被告甲○○於停止羈押後即
    同年十二月十九日檢察官偵訊時，猶仍供稱向包商收取回扣款等語，而與之前均
    為相同之供述，並均表示確係出於其自由陳述等語；參之被告甲○○亦曾向其選
    任辯護人坦承收取回扣款乙情，此有卷附臺灣臺東看守所收容人律師接見紀錄簿
    影本二紙及甲○○看守所接見錄音帶重點談話內容譯文乙份可考（見原審卷三第
    一０八至一一九頁），甚至在偵查中主動交出所收取之回扣款六十萬元，有台東
    地方法院檢察署贓證物款收據乙紙附卷可稽（見九十年度偵字第一六八七號卷第
    一一二頁），足認其於偵查中所為之供述與事實相符，與是否被羈押無涉；而調
    查站人員乃訓練有素之專業人員，協助檢察官調查並辦理刑事案件，自無刑求逼
    供等陷自己於不法之情事，縱於訊問被告時口氣不佳，應屬偵訊技巧，要不影響
    被告自白犯罪之事實，況被告甲○○經調查站人員訊問後，檢察官均複訊確認前
    開筆錄內容，而其年逾四十，又係大專畢業，且擔任長濱鄉公所秘書多年，掌握
    權責，老練沈穩，苟非事實，豈會屈從於調查站人員訊問口氣不佳而捏編自己之
    犯行，陷自身於囹圄之困境？是此尚難遽認其於偵查中之自白非出於任意性。
  (五)綜上，被告甲○○收取證人己○○所交付十萬元回扣款，及被告乙○○、癸○○
    、辰○○所共同交付之回扣款四萬元（原係交付十四萬元，收受其中四萬元），
    共計收取回扣款十四萬元，應堪認定。是其上開所辯，顯係事後畏罪卸責之詞，
    不足採信。
三、被告乙○○部分
    訊據被告乙○○固供承被告丁○○交付伊五十五萬九千元之事實，惟矢口否認有
    何交付工程回扣款之犯行，辯稱：伊原係與癸○○、辰○○合夥承作長光社區道
    路排水溝工程，係在本件附表一編號三六八號工程附近，二工程並非同一，嗣因
    伊擔任民意代表而僅合夥一個月就與彼等拆夥，未繼續進行任何工程，故伊並未
    與其二人共同承作上開編號之工程，且伊係第二次與彼等共同至東芝園卡拉ＯＫ
    店飲酒，與工程無關，又伊前往調查站測謊時，係在當日縣農會聚餐飲酒之後，
    且已事隔多年，已不復記憶，測謊結果不可採信云云。經查：
  (一)被告乙○○與被告丁○○、甲○○如何決定工程讓予被告乙○○承作，渠等並與
    被告癸○○、辰○○二人於東芝園卡拉ＯＫ店商討乙情，已如前述，又被告乙○○於偵查中供稱：「（檢察官問：本件工程『指附表二編號十六號之工程』是否
    是你安排請得標者丁○○讓給你們作？）是，是我與辰○○一同去找丁○○讓我
    們做」、「（檢察官問：請你描述你與丁○○商談經過？）丁○○要求二成半給
    他。」等語（見九十年度他字第九十七號卷一第七十頁），再參之被告甲○○亦
    供稱係被告乙○○與丁○○等人自行商討等語，足見被告乙○○確係參與本件工
    程無誤，況上開工程既已由被告丁○○得標承作，自無再行轉讓他人之理，若非
    被告乙○○以其鄉民代表之身分與及被告甲○○係長濱鄉公所秘書所給予之壓力
    ，被告丁○○無由同意轉讓工程，是被告乙○○嗣雖改稱：「這件（後續）工程
    都是辰○○跟癸○○承作的，我並不知情。」、「我是陪辰○○去的，當時沒有
    商討，就是去找丁○○，沒有找到。」及「（法官問：你有無和辰○○一起去找
    過丁○○談第三六八號『指附表二編號十六號』工程的事情？）沒有，因為之前
    丁○○有弄壞我的鐵樹，他有開提貨單要賠償我，我有去找他，但沒有找到他。
    」等語，並於本院審理時提出提貨單影本及八十八年度綜合所得稅各類所得資料
    清單各乙紙冀以證明其所述不虛，然觀其前後供述明顯矛盾，是以被告乙○○辯
    稱並未至上開餐廳及討論工程回扣款云云，顯係卸責之詞，不足採信。
  (二)被告乙○○復辯稱所收取之金錢係被告丁○○拜託其轉交乙節，本件工程款總額
    為九十二萬六千元，而被告丁○○扣除部分金額後交付被告乙○○五十五萬九千
    元及本件工程之結算表等情，已據被告丁○○、乙○○供承在卷，證人辰○○亦
    為相同之證述，且被告乙○○於原審審理時亦供稱：當時伊拿到結算表的時候，
    有注意到他數目加錯等語，顯見被告乙○○曾一一查核結算表內容，否則其如何
    得知工程款各項數字加錯？是認被告乙○○係因參與上開工程，始特別注意金額
    之計算；況且上開金額為數不少，苟被告乙○○與本件工程毫無關係，被告丁○○又豈會將該款任意交付與承作工程無關之人，所辯顯與常情不符，是以被告乙○○與被告癸○○、證人辰○○共同承作該後續工程之事實，應堪認定。
  (三)再細繹前開結算表之內容，就上開工程款之總價、工資及憑證等相關費用均一一
    詳載，且係由工程款決標金額九十二萬六千元，事先扣除部分金額後以六十九萬
    四千五百元計算所需各項費用，而此預先扣除之部分為二十三萬一千五百元，與
    工程款總金額二成半之數額完全相符，堪認係屬上開工程回扣款（一成半）及轉
    包費（一成）之金額，至為明顯，蓋若非係被告丁○○轉交之回扣款，自無庸事
    先扣除，只需悉數逕交被告乙○○收受即可；另依九十年度偵字第一五二四號卷
    所附臺東縣長濱鄉農會活期存款存摺（戶名：健銓營造有限公司、帳號：000
    0000─二一─0000000號）影本、新港區漁會交易明細表（戶名：丁○○、帳號：00000000000000─三─○號）之記載，亦見被告丁○○確曾於八十八年十月十三日，從長濱鄉農會前開帳戶提領九十萬元現金，且
    於當日支付五十五萬九千元後，在同年月十五日將餘款約二十萬元現金存入新港
    區漁會前揭帳戶；而依一般廠商承作工程之慣例，向來係由得標者負責交付工程
    回扣款，並予扣除後，始將工程款交由實際承作人領受，此亦為被告乙○○所不
    否認，是上開工程回扣款係由被告丁○○轉交予被告甲○○等情，核與常理相符
    。
  (四)茲按測謊乃鑑定方法之一，故測謊報告自可供為法院調查證據認定事實之證據資
    料。又測謊之原理，在心理方面：犯罪後之記憶係恐懼、焦慮，為情緒波動之刺
    激源，所恐懼者係法律後果，故無此之刺激，測謊無效。在生理方面：生物對影
    響生存之外在威脅有自衛之本能反應，犯罪嫌疑人說謊係對抗外在法律後果威脅
    之本能，故可由生理反應異常，研判有無說謊。故犯罪嫌疑人受測時除重大疾病
    外，一般而言，恐懼犯罪後果之心理刺激，必待法律後果之威脅解除後方得以消
    除，故測謊結果正確性不受時間之影響（最高法院八十七年度台上字第三一一五
    判決意旨參照）。又測謊鑑定，係依一般人在說謊時，會產生遲疑、緊張、恐懼
    、不安等心理波動現象，而以科學方法，由鑑定人利用測謊儀器，將受測者之上
    開情緒波動反應情形加以紀錄，用以分析判斷受測者之供述是否違反其內心之真
    意而屬虛偽不實。故測謊鑑定，倘鑑定人具備專業之知識技能，復基於保障緘默
    權而事先獲得受測者之同意，所使用之測謊儀器及其測試之問題與方法又具專業
    可靠性時，該測謊結果，如就有利之供述，經鑑定人分析判斷有不實之情緒波動
    反應，依補強性法則，雖不得作為有罪判決之唯一證據，但非無證據能力，仍得
    供裁判之佐證，其證明力如何，事實審法院有自由判斷之職權；反之，若其有利
    之供述，經鑑定並無任何虛偽供述之情緒波動反應，又無其他合法之積極證據足
    以證明該部分之犯罪事實時，即可印證其真實性，非不得為有利於受測者之認定
    （最高法院八十八年度台上字第二九三六號判決意旨參照）。經請法務部調查局
    測謊組人員對被告丁○○、乙○○二人以控制問題法、混合問題法實施測謊結果
    ，被告丁○○供稱：(1)長濱鄉的工程是巳○○私下交給其做的。(2)每件工程都有
    送一成回扣給巳○○。(3)巳○○有收取其給的一成回扣。(4)長光排水溝後續工程
    是巳○○私下交給其做的。(5)長光排水溝後續工程是乙○○、辰○○向其借牌承
    作。並未呈現情緒波動之說謊反應。惟被告丁○○另供稱：回扣未請甲○○轉送
    巳○○，及被告乙○○供稱：(1)丁○○未交付其一成半回扣款。(2)其未收到丁○○給的一成半回扣。(3)丁○○給的一成半回扣其未轉送甲○○。經測試呈現情緒
    波動之說謊反應，此有該局九十年八月三十一日（九０）陸（三）字第九０一三
    三八六九０號鑑定通知書乙件附卷足憑（見九十年度偵字第一五二四號卷第三十
    頁），而按一般測謊程序，接受測謊者必須在身體狀況許可下，實施測謊人員始
    對之進行測謊程序，否則測謊結果無法精確，從而，前開調查局之專業人員既認
    被告乙○○之身體及精神狀況足以進行測謊程序，參以被告乙○○與前開人員素
    不相識，渠等要無故意陷害之理，自係與一般實施測謊程序無異，是被告乙○○
    於原審及本院審理時一再辯稱：當日係酒後接受測謊，且已事隔兩年，測謊結果
    並非正確云云，尚難採信。
  (五)又依目前工程業界之慣例，若須支付工程回扣款，應由受轉讓工程之一方負擔，
    且被告丁○○與被告乙○○前無恩怨糾葛（均經其等供承在卷），當不至構詞攀
    誣，至被告乙○○於本院審理時改稱；伊係遭丁○○設詞陷害云云，應屬無稽。
    況本件工程原係被告丁○○被指定承作之工程，礙於情面不得已而轉讓予被告乙○○等人承作，衡情豈有再幫被告乙○○等人支付工程回扣款之理。綜上查證，
    足認被告乙○○所辯，係事後畏罪卸責之詞，不足採信。
四、被告丁○○、午○○、癸○○、辛○○、寅○○、卯○○部分：
    右揭犯罪事實，關於(1)附表一長濱鄉公共工程部分已如前述；(2)附表五成功鎮公
    共工程部分：侯武成如何事先指定工程予被告丁○○、辛○○、午○○、寅○○
    、卯○○等人承作，再由渠等與附表五所示其餘二家廠商協商陪標，填寫較高之
    標價，使渠等順利得標，並分別交付侯武成前揭數額之工程回扣款；(3)附表六東
    河鄉公共工程部分：邱一郎如何事先指定工程予被告丁○○、午○○等人承作，
    再由渠等與附表六所示其餘二家廠商協商陪標，填寫較高之標價，使渠等順利得
    標等事實，均已迭據被告丁○○、午○○、癸○○、辛○○、寅○○、卯○○及
    已判決確定之被告壬○○、曾玉萬、潘宏俊、劉錦洲、郭建隆、鍾照光等人分別
    於臺東縣調查站、偵查中及原審審理時供認甚詳，且渠等之供詞互核相符，並與
    證人林勝政、陳順來、王文土、熊永旦、葉錫超、王寶連、鄭俊龍、洪玉美於臺
    東縣調查站、偵查中及原審審理時，及證人辰○○、陳寶興、楊彥山、廖素滿、
    田全勝等人於臺東縣調查站、偵查中所證述之情節一致，且證人侯武成、邱一郎
    亦於偵查中供證明確，核與前揭證人所述並無多大出入，至其二人雖於原審本件
    及另案審理時翻異前詞，然此顯係彼等均涉貪污重罪猶在另案審理中，事後脫卸
    罪責之詞，尚不足採。此外，並有附表一之工程招標文件十二宗、內部簽呈乙宗
    、臺東縣政府營利事業登記證影本、公司基本資料電腦查詢表等件在卷可稽，足
    認本件事證明確，被告丁○○、午○○、癸○○、辛○○、寅○○、卯○○等人
    之犯行，應堪認定。至被告午○○於本院審理時改稱：伊與壬○○係合夥關係，
    對外接洽均由壬○○負責，伊僅負責工程施作，壬○○有無致贈回扣款給鄉長巳
    ○○，伊並不知情云云，然此不僅與其先前自白不符，更與已判決確定之被告壬○○所為之供述迥異（均見九十年度偵字第一六四三號卷第一九八至二００頁）
    ，委不足採信。
五(一)被告巳○○擔任長濱鄉鄉長連續二屆，任期自八十三年三月一日起至九十年九月
    一日停職之日止；被告甲○○則自八十七年六月一日起至九十年十二月二十一日
    止擔任長濱鄉公所秘書，二人均係依據法令從事於公務之人員，有臺東縣長濱鄉
    公所九十一年八月二十三日東長鄉人字第○九一○○○七四○七號函乙件在卷足
    參（見原審卷三第七十五、七十六頁）。又渠等經辦公用工程，應依臺東縣政府
    暨所屬各機關學校營繕工程及購置訂製變賣財物內部審核程序之規定，一百五十
    萬元以下五十萬元以上之營繕工程，係以在主辦機關門口公告，並通知當地有關
    公會或殷實廠商簽請首長核定進行比價辦理；又上開審核程序表於八十七年七月
    一日修定生效實施後，五十萬元以上未達三百萬元之營繕工程，應採公開比價之
    方式辦理，有臺東縣政府八十七年六月十六日、八十七年十月十二日函各乙件附
    卷可考（見九十年度他字第九七號卷二第三十四至三十六頁、九十年度偵字第一
    六八七號卷第四十九、五十頁及同年度偵字第一六四三號卷第十九頁）；嗣政府
    採購法及中央機關未達公告金額採購辦法，於八十七年五月二十七日頒布，於八
    十八年五月二十七日施行後，機關辦理公告金額（一百萬元）以上之採購，符合
    政府採購法第二十條及第二十二條規定者，報經上級機關核准者，得採限制性招
    標，而未達公告金額採購之招標，其金額逾公告金額十分之一者，得採限制性招
    標或取得三家以上廠商之書面報價進行比價或議價辦理，免報經上級機關核准，
    此觀政府採購法第二十條、第二十二條及中央機關未達公告金額採購辦法第二條
    規定自明。
  (二)被告巳○○、甲○○二人均係依據法令從事公務之人員，核渠等所為，均係犯貪
    污治罪條例第四條第一項第三款經辦公用工程有收取回扣或其他舞弊情事罪、同
    條例第六條第一項第四款對於主管或監督之事務直接圖私人不法利益罪。又被告
    行為後，貪污治罪條例第六條於九十年十一月七日修正，經總統公布在案，刑度
    上並未改變，惟修正前第一項第四款係規定「對於主管或監督之事務，直接或間
    接圖私人不法利益者。」，行為人僅需有圖利行為即已構成犯罪，修正後變更為
    「對於主管或監督之事務，明知違背法令，直接或間接圖自己或其他私人不法利
    益，因而獲得利益者。」，亦即除有圖利行為之外，尚須有獲得利益之結果（結
    果犯），始構成圖利罪，是比較新舊法之結果，以新法有利於被告，應適用裁判
    時之法律，而查被告巳○○、甲○○二人，事先指定工程予特定廠商即被告丁○○等人圖得渠等不法利益，而被告丁○○等人亦因此標得工程承作，顯已獲得利
    益，與前開裁判時之法律構成要件相符，仍應依上開條文論處。其二人前揭收取
    回扣及圖利罪之犯行，均時接式同，觸犯構成要件相同之罪，顯係基於概括犯意
    反覆而為，均應論以連續犯，依刑法第五十六條之規定，各論以一收取回扣罪及
    圖利罪，並均僅就有期徒刑部分加重其刑（收取回扣罪名法定本刑無期徒刑部分
    依法不得加重）；另被告巳○○、甲○○就其中部分工程之所以以該方法圖利被
    告丁○○等人，旨在向渠等索取工程回扣款，並已扣抵回扣，業經審認有如上述
    ，是其連續收取回扣款與連續指定工程之圖利部分有方法結果之牽連關係，為牽
    連犯，爰依刑法第五十五條後段規定，從一重之連續經辦公用工程收取回扣罪處
    斷。又按共同實施犯罪行為之人，在合同意思範圍以內，各自分擔犯罪行為之一
    部，相互利用他人之行為，以達其犯罪之目的者，即應對於全部所發生之結果，
    共同負責；而共同正犯之要件，不僅以有共同行為為已足，尚須有共同犯意之聯
    絡（最高法院二十八年度上字第三一一０號、二十八年度上字第三二四二號判決
    意旨可資參照），然查被告巳○○、甲○○均辯稱係依照對方之指示或意見，由
    對方指定特定廠商云云，而據被告即本件承包廠商丁○○等人之供詞，均各別直
    接交付被告巳○○或甲○○，而被告甲○○是否將所收其中部分回扣款交付被告
    巳○○乙情，均無從得知，是渠等之供詞亦僅足以證明個別交付回扣之情形，本
    件尚查無其他積極證據足證其二人彼此間有何犯意聯絡，可見渠等乃係基於各自
    之索取回扣之意思「各取所需」而已，衡情尚與前開所謂共同正犯類型有別，核
    僅屬「同時犯」之情形。再查被告甲○○曾於偵查中自白犯罪，並已自動繳交全
    部所得財物，應依現行貪污治罪條例第八條第二項之規定，減輕其刑，並先加後
    減之。復以被告巳○○、甲○○所觸犯者乃貪污治罪條例第四條第一項第三款及
    第六條第一項第四款之罪（惟因屬牽連犯，故從一重之收取回扣罪論擬，已如前
    述），並非證人保護法第二條所列之罪名，因此並無該法第十四條第一項之適用
    ，公訴人認因被告巳○○、甲○○於偵查中之自白，使其得以追究其他共同被告
    之犯行，固屬實情，惟竟引用該法第十四條第一項之規定，要求給予被告巳○○
    、甲○○減刑之優惠，顯有誤會，附此說明。
  (三)被告丁○○、辛○○、午○○、寅○○、卯○○、癸○○、乙○○等人均僅係包
    商，並非公務員身份，此經起訴書及原判決記載明確，是就其等交付被告巳○○
    、甲○○工程回扣款（經核亦屬賄賂款性質）部分，均係犯貪污治罪條例第十一
    條第三項、第一項對於公務人員關於違背職務之行為交付賄賂罪（九十二年一月
    十三日貪污治罪條例雖又一次修正〔同年二月六日公布〕，惟第十一條第一項之
    規定並無任何調整，而原第十一條第二項之順序則改列為第十一條第三項，該項
    條文內容針對前揭第一項部分而言，亦無任何修正，並不發生新舊法比較之問題
    ，起訴書及原判決均漏列該項次）。又被告丁○○、辛○○、午○○、寅○○、
    卯○○、癸○○等人另就協商陪標部分，係犯政府採購法第八十七條第四項以協
    議之合意不為價格之競爭罪。又被告午○○與已判決確定之壬○○彼此間，被告
    癸○○與已判決確定之潘宏俊彼此間，被告乙○○、癸○○、丁○○及證人辰○○彼此間，均就交付工程回扣款部分及渠等就協商陪標部分彼此間，或另與證人
    己○○、林勝政、熊永旦、陳寶興、王寶連、田敏文、田全勝、洪玉美、王文土
    、鄭俊龍、陳順來、葉錫超、許招文等人彼此間，分別有犯意聯絡及行為分擔之
    事實，均為共同正犯。被告丁○○、辛○○、午○○、寅○○、卯○○、癸○○
    先後多次交付賄賂及多次圍標犯行，均時間緊接，方法相同，所犯亦係犯罪構成
    要件相同之罪，顯均基於概括犯意反覆而為，依刑法第五十六條規定論以一罪並
    加重其刑。被告丁○○、辛○○、午○○、寅○○、卯○○、癸○○等所犯上開
    二罪間，有方法結果之牽連關係，為牽連犯，依刑法第五十五條之規定應從一重
    之對於公務人員關於違背職務之行為交付賄賂罪處斷。至公訴人於起訴書論列被
    告辛○○所犯法條時，雖僅引用政府採購法第八十七條第四項之規定，然查被告
    辛○○所涉前揭貪污治罪條例第十一條第三項、第一項之交付賄賂犯行，已然記
    載於起訴書犯罪事實欄內（見起訴書第十七頁），顯係起訴法條漏載，當不影響
    起訴之效力，且查上開二部分因具有牽連犯之裁判上一罪關係，依審判不可分原
    則，法院亦應予以審理，並無被告辛○○所辯對於未受請求之事項予以判決之情
    形，併此敘明。再被告丁○○、癸○○各有如事實欄所載之前科，有臺灣高等法
    院被告全國前案紀錄表各乙件附卷足憑，其等受有期徒刑之執行完畢後，五年內
    再犯本件有期徒刑以上之罪，均為累犯，應依刑法第四十七條規定加重其刑，並
    遞加重之。又按有無自首乃單純之事實認定問題，與裁判上一罪之法理無關，自
    無所謂一部自首效力是否及於全部之審判不可分原則之適用，因之裁判上一罪犯
    罪事實有無自首，仍應就全部犯罪行為，分別為個別之觀察認定，並就各個自首
    之犯罪行為分別適用自首規定減輕其刑，與牽連犯之從一重處斷及連續犯之以一
    罪論法理無涉（最高法院八十年度台上字第四三二七號刑事判決意旨參照）。查
    本件被告丁○○、辛○○、午○○、寅○○、卯○○、癸○○等人固向法務部調
    查局東部地區機動工作組及檢察官自首前揭曾向被告巳○○交付工程回扣款之部
    分犯行（附表二編號十六號之工程除外），其餘部分則係在偵查中自白犯行，惟
    依前開說明，要與現行貪污治罪條例第十一條第四項前段免除其刑之規定（九十
    二年一月十三日修正前列為第十一條第三項前段，僅項次變動，該項條文內容並
    未修正）不相符合，惟此部分與前開已起訴違反政府採購法之犯行有牽連犯之裁
    判上一罪關係，仍應就個別犯罪行為分別論斷，是就被告丁○○、辛○○、午○○、寅○○、卯○○、癸○○等人部分，僅依現行貪污治罪條例第十一條第四項
    後段之規定（該條項規定於九十二年一月十三日修正前，列在第十一條第三項後
    段，僅項次變更，條文內容並未修正，故無新舊法比較之問題；又因該條項後段
    有免除其刑之規定，依刑法第六十六條但書之規定，其減輕最多得減至三分之二
    ）及證人保護法第十四條第一項減輕其刑，並先加後減之。被告辛○○、卯○○
    、寅○○及癸○○等人均辯稱：伊等係自首，依法應予免除其刑云云；尚有誤會
    ，實無足採。
  (四)原判決審酌被告巳○○身為鄉長，被告甲○○身為秘書，未以身作則，依法令規
    定行事，對於所經辦之工程善盡職守，公平、公正辦理招標，竟各自利用經辦公
    共工程之機會，向承包廠商索取回扣，或以借款及選舉贊助款之名義扣抵回扣款
    ，致加重工程成本進而易使工程品質低劣，滋生陋習，嚴重影響長濱鄉之建設，
    均有負鄉民所託，對於政府形象極大損害，破壞社會對公務員公正無私執行職務
    及承辦公共工程招標作業之信賴感，且飾詞推諉，態度不佳；被告乙○○以其具
    有鄉民代表之身分，對長濱鄉之工程有監督之責，竟未盡力為鄉民服務，貪圖利
    益，反與被告甲○○共同要求被告丁○○讓與其已標得之工程，甚而交付回扣款
  予被告甲○○，且一再否認犯罪，有負選民付託；被告丁○○畏於鄉長濫權，復
    因貪圖工程款之利潤，竟多次參予投標工程，給予被告巳○○工程回扣款，然其
    於偵查中已自白主要犯罪事實不諱，且自始至終均坦承犯行，配合調查，犯後態
    度良好；被告辛○○、午○○、寅○○、卯○○、癸○○均為土木工程業者，不
    思以正常程序競標，以確保發包後施工品質，竟目無法紀，以非法圍標方式取得
    工程承作，甚至交付工程回扣款，以獲取工程承作之機會，破壞政府公平、公開
    之採購制度，亦不以合法方式參予投標，竟私自協商標價，違反政府工程採購公
    平競標之目的，然其等均已於偵查中自白犯罪，及渠等前科素行、犯罪手段、所
    得財物利益，暨犯後配合審訊之態度等一切情狀，分別予以論罪科刑，並就被告
    巳○○、甲○○併科罰金部分諭知易服勞役之折算標準。另依貪污治罪條例第十
    七條規定，分別宣告被告巳○○褫奪公權六年、被告甲○○褫奪公權三年、被告
    乙○○褫奪公權二年、被告丁○○、辛○○、午○○（原審漏列）、寅○○、卯
    ○○、癸○○等人各褫奪公權一年。又被告辛○○、卯○○前未曾受有期徒刑以
    上刑之宣告，及被告寅○○前因賭博罪受有期徒刑以上刑之宣告，於七十七年九
    月七日執行完畢後，五年以內未曾受有期徒刑以上刑之宣告，均有臺灣高等法院
    被告全國前案紀錄表各乙件在卷可稽，渠等因貪圖利益致罹刑典，犯後均坦承犯
    行，尚知所悔悟，經此偵審程序，當已知所警惕而無再犯之虞，因認所宣告之刑
    以暫不執行為當，乃分別宣告被告辛○○、卯○○、寅○○各緩刑三年，以勵自
    新。至被告巳○○貪污所得回扣款共計六百九十四萬四千八百五十元，被告甲○○貪污所得回扣共計十四萬元，均應依貪污治罪條例第十條第一、二項規定沒收
    ，如全部或一部無法追繳時，均應以其財產扺償之。另並敘明扣案之附表一所示
    工程招標文件十二宗，固為被告等人填寫標單用以參與投標工程所用之物，惟均
    已寄交給長濱鄉公所，非被告等人所有之物，爰不另為沒收之諭知，固非無見。
    惟按「犯第四條至第六條之罪，在偵查中自白，如有所得並自動繳交全部所得財
    物者，減輕其刑」，八十五年十月二十三日修正後之貪污治罪條例第八條第二項
    前段定有明文（此後該條例於九十年十一月七日及九十二年一月十三日雖又經兩
    次修正，惟上開條項迄無任何變動與修正）。被告巳○○之犯罪時間既自八十七
    年二月間起至九十年五月間止，則其連續犯罪行為之終了日當係在九十年五月間
    ，況被告巳○○係在案發後之偵查中自白其貪污犯行，如欲邀得減刑之寬典，自
    應符合上開條項之規定，然查被告巳○○雖有自白，但並未自動繳交全部所得財
    物，尚不符合該條項之減刑構成要件，原審失察，遽以被告巳○○已於偵查中自
    白犯行，乃引八十五年十月二十三日修正前之貪污治罪條例第八條之規定予以減
    輕其刑，不無違誤。又原審既認被告午○○與已判決確定之壬○○係共同正犯，
    被告丁○○就交付回扣款予被告甲○○部分，與被告乙○○、癸○○及證人辰○○有犯意聯絡及行為分擔之事實，乃竟於判決主文就被告丁○○及午○○部分漏
    為「共同」之記載，實不無矛盾。茲以原判決於被告巳○○部分既有上述之違誤
    ，檢察官上訴指摘此部分量刑過輕，非無理由，應予撤銷並審酌上情改判如主文
    第二項所示，以示懲儆。又針對被告丁○○及午○○之部分，檢察官及其二人之
    上訴，固無理由，惟原判決既有上開可議之處，即屬無可維持，仍應由本院就上
    開二人部分予以撤銷並審酌上情改判分別如主文第三、四項所示。除此三人之外
    ，原判決就被告甲○○、乙○○、癸○○、辛○○、寅○○、卯○○六人據以論
    罪科刑，認事用法並無違誤，量刑亦稱妥適，檢察官上訴意旨泛稱量刑過輕及被
    告甲○○上訴否認收取回扣、被告乙○○上訴否認交付回扣、被告癸○○、辛○○、寅○○及卯○○上訴辯稱自首云云，指摘原判決不當，求予撤銷改判，核無
    理由，應予駁回。
貳、不另為無罪之諭知部分
一、台灣台東地方法院檢察署在原審法院之公訴意旨略以：被告巳○○對於長濱鄉公
    所辦理指定比價（政府採購法施行前）或限制性招標（政府採購法施行後）之公
    共工程，擁有指定參與比價或投標廠商之權限；被告甲○○負責輔佐鄉長即被告
    巳○○辦理工程發包事宜，均係依據法令從事於公務之人員。自八十七年初起，
    迄九十年五月間止，被告巳○○與甲○○二人明知長濱鄉公所辦理營繕工程招標
    時應依據臺東縣政府八十七年六月十六日以府主二字第六五二一三號函修訂之「
    臺東縣政府暨所屬各機關學校營繕工程及購置定製變賣財物內部審核程序表」之
    規定，暨政府採購法等相關法令辦理公共工程發包作業。詎被告巳○○、甲○○
    二人竟基於概括之犯意聯絡，於辦理營繕工程招標時，規避前揭公開比價規範及
    政府採購法第四十九條公開取得廠商書面報價等採購規定，將工程金額均定為低
    於一百五十萬元以下，使其等得以利用採指定比價或限制性招標之機會，由被告
    巳○○事先私下指定工程或由被告甲○○代理事先指定許招文、被告丁○○、卯
    ○○、午○○、癸○○及已判決確定之曾玉萬、壬○○、潘宏俊等人，並圈選其
    他二家廠商陪標（已如前述），渠等為使各該公共工程之文卷資料內容符合公共
    工程發包之行政流程與形式要求，以掩飾其違法指定具體特定廠商之不法犯行，
    再指示該公所不知情之前任建設課課長曾家宏、現任建設課長陳金榮、現任財政
    課長張進林、鄉公所業務承辦人即前建設課技士子○○、林春發、職代技士莊勝
    雄等人於該公所建設課內部簽呈上擬具上開經圈選之廠商為參比（標）廠商，而
    呈請鄉長巳○○核定之，以避人耳目；並由甲○○基於概括之犯意，連續多次於
    其職務上所應製作之「臺東縣長濱鄉公所工程開標紀錄表」上為不實之開標比價
    紀錄，完成形式上之比價及開標程作業序，使前揭許招文、丁○○等業商得順利
    以預算底價或接近預算底價之金額承包施作長濱鄉公所發包之公共工程，致工程
    無法依正常投標程序開標而發生不正確之結果，足以生損害於其他具有投標資格
    之廠商及長濱鄉公所對工程發包作業之正確性。被告巳○○、甲○○二人並收取
    工程回扣款之情形如下：
  (一)被告巳○○部分
    1.附表一編號一八四至二二○號等三十七件工程，被告卯○○於八十七年鄉長選
    舉期間，以其配偶陳湘娟在巳○○競選服務處所工作之薪資五萬元，分文未向被
    告巳○○收取，悉數用以扣抵工程回扣；2.附表二編號十六號工程係由被告巳○○事先指定予被告丁○○承作，被告丁○○得標後，復轉由被告乙○○、癸○○
    、辰○○等人承作，渠等三人竟基於被告巳○○指定工程予其等承作而違背職務
    之行為，交付賄賂之犯意，由被告丁○○、乙○○與甲○○約定給予被告巳○○
    工程回扣款，被告癸○○及證人辰○○亦同意支付，迄被告丁○○領得前開工程
    款後，於東芝園卡拉ＯＫ店外交付被告甲○○十四萬元，請其轉交被告巳○○，
    被告甲○○嗣於翌日在長濱鄉公所鄉長辦公室內，將其中十萬元交付被告巳○○
    收受；3.附表三編號一號之工程，係被告巳○○於八十七年三月間，事先私下指
    定予其表弟潘明富承作，再由巳○○圈選附表三編號一號所列其餘投標廠商陪同
    比價，使潘明富順利標得該工程；4.附表三編號二至一○六號工程是被告巳○○
    自八十七年四月間起至九十年二月間止，連續事先私下指定予許招文承作，並由
    被告巳○○分別圈選上開編號所列之投標廠商陪標，再由許招文向田全盛借用「
    永達土木」之牌照、向葉錫超借用「全州公司」之牌照、向洪玉美借用「利嘉公
    司」之牌照、向田敏文借用「誠公司」之牌照，並使用其家族所有「統翔公司
    」、「蒸盛公司」等牌照，標得前開工程，許招文自八十七年間起，陸續至長濱
    鄉公所被告巳○○之辦公室內，交付前揭工程之回扣款共一百五十萬元予被告巳
    ○○收受。
  (二)被告甲○○部分
    1.被告丁○○基於對被告甲○○指定附表一所示之工程予其等承作而違背職務之
    行為，交付賄賂之概括犯意，於八十七年間，被告甲○○前妻庚○○參選鄉民代
    表期間，在被告甲○○住處（即庚○○競選總部）交付十一萬元予其收受，作為
    扣抵編號一至二六號等指定比價工程之回扣款；至編號二七至五三號工程部分，
    被告丁○○自八十八年中旬起，先後陸續交付共二十萬元之工程回扣款予甲○○
    收受，總計被告甲○○先後收受丁○○所交付之工程回扣款共三十一萬元。2.潘
    宏俊（已判決確定）亦基於對被告甲○○指定工程予其等承作而違背職務之行為
    ，交付賄賂之犯意，另於九十年過年前，在甲○○住處交付五萬元之工程回扣款
    予甲○○收受。3.曾玉萬（已判決確定）亦基於同一之概括犯意，於八十七年甲○○前妻庚○○參選鄉民代表期間，在被告甲○○住處（即庚○○競選總部）交
    付二十萬元用以扣抵工程回扣款，故八十八年底以前承包之工程均未再給付回扣
    款，自八十九年間起，則交付被告甲○○約工程款百分之一之回扣款，其詳細金
    額如下：編號一四○、一四二至一四八號等八件工程各送一萬元之回扣款、編號
    一四九、一五○等二件工程各送五千元之回扣款、編號一五一號工程致送一萬元
    之回扣款、編號一五二號工程致送五千元之回扣款、編號一五三號工程致送一萬
    元之回扣款、編號一五五、一五七至一六三號等八件工程各送一萬元之回扣款、
    編號一二六號工程致送五千元之回扣款，上揭工程所送之回扣款共二十萬元，曾
    玉萬均係累積四、五筆回扣款後，才將現款拿到長濱鄉公所秘書辦公室交付予被
    告甲○○收受，總計被告甲○○先後收受曾玉萬所交付之工程回扣款共四十萬元
    。4.被告卯○○另基於相同之概括犯意，先於八十八年過年前，在長濱鄉「東芝
    園卡拉ＯＫ店」內，交付二萬元之工程回扣款予被告甲○○；再於八十九年過年
    前，在被告甲○○住處內，交付三萬元之工程回扣款，總計被告甲○○先後收受
    被告卯○○所交付之工程回扣款共五萬元。5.被告午○○與已判決確定之壬○○
    復基於同一概括之犯意聯絡，由鄭輝陵於八十七年被告甲○○前妻庚○○參選鄉
    民代表期間，在被告甲○○住處（即庚○○競選總部），交付十萬元予被告甲○○收受用以扣抵工程回扣款；選舉結束後，壬○○又在長濱鄉公所被告甲○○之
    辦公室內，先後交付二萬元、一萬元之回扣款各一次予被告甲○○，總計被告甲○○先後收受壬○○所交付之工程回扣款共十三萬元。6.附表三編號二至一○六
    號工程，許招文亦基於同上概括犯意，另自八十七年間起，陸續在長濱地區及長
    濱鄉公所秘書辦公室內，交付前揭工程之回扣款共三十萬元予被告甲○○收受。
    被告巳○○、甲○○二人以上開不法手段圖利前揭許招文、丁○○等特定業商，
    因認被告巳○○、甲○○二人此部分均涉犯刑法第二百十六條、第二百十三條之
    行使公務員登載不實公文書、貪污治罪條例第四條第一項第三款經辦公用工程收
    取回扣罪及第六條第一項第四款之對於主管或監督之事務直接圖私人不法利益罪
    ，被告丁○○、午○○及卯○○均犯貪污治罪條例第十一條第三項（漏列）、第
    一項對於公務人員關於違背職務之行為交付賄賂罪嫌云云。
二、按犯罪事實應依證據認定之，無證據不得認定犯罪事實。又不能證明被告犯罪者
    ，應諭知無罪之判決，刑事訴訟法第一百五十四條第二項、第三百零一條第一項
    分別定有明文。又犯罪事實之認定，應憑真實之證據，倘證據是否真實尚欠明確
    ，自難以擬制推測之方法，為其判斷之基礎；而認定犯罪事實之證據係指足以認
    定被告確有犯罪行為之積極證據而言，該項證據自須適合於被告犯罪事實之認定
    ，始得採為斷罪資料（最高法院五十三年臺上字第六五六號、二十九年上字第三
    一○五號判例參照）。又共犯所為不利於己之陳述，必須無瑕疵可指，而就其他
    方面調查又與事實相符，始足採為其他共犯論罪之依據，事實審法院依此共犯陳
    述為證明力之判斷時，尤應參酌社會事實，詳為認定是否與論理法則、經驗法則
    相符（最高法院八十五年度台上字第五四五四號判決意旨參照）；另按刑法第二
    百十三條之登載不實罪，不僅犯罪主體須為公務員，且犯罪客體須為其職務上所
    掌之公文書，始克成立。若公務員對於他人職務上所掌之公文書擅為不實之登載
    ，則屬偽造或變造公文書，殊無適用首開規定之餘地，最高法院亦著有五十七年
    度台上字第二七三六號判決意旨足資參照。
三、公訴人認上開被告涉有右揭犯行，無非係以被告巳○○、甲○○、丁○○、午○○、卯○○及已判決確定之曾玉萬、壬○○、潘宏俊於偵查中之自白，並有扣案
    之工程招標文件、內部簽呈及被告甲○○所交付之賄款六十萬元等項為其論據。
    訊據被告巳○○等人均堅決否認有右開犯行，被告巳○○辯稱：(1)伊並未向被告
    卯○○收取回扣款；(2)被告甲○○亦未轉交任何金錢予伊；(3)伊並無指定工程予
    潘明富承作；(4)伊亦未向許招文借錢，而是選舉時許招文曾幫伊負責樟原地區之
    選舉事務，工程是許招文爭取來的，故交給許招文承作等語。被告甲○○固坦承
    曾向被告丁○○、午○○、卯○○及已判決確定之曾玉萬、壬○○、潘宏俊等人
    收取金錢，惟辯稱：上開金錢分別係屬借款或彼等贊助伊前妻庚○○參選鄉民代
    表之政治獻金等語。另被告丁○○、午○○、卯○○及已判決確定之曾玉萬、壬○○、潘宏俊等人亦均坦稱交付金錢予被告甲○○，然被告丁○○與壬○○、曾
    玉萬均辯稱：伊所交付者係贊助被告甲○○前妻庚○○參予選舉之贊助款等語。
    被告午○○辯稱：伊僅負責工程施作，對外事務均由壬○○處理云云。被告卯○○與潘宏俊則均辯稱：係過年時給被告甲○○小孩之紅包，並非回扣款等語。
四、經查：
  (一)被告巳○○、甲○○二人對於長濱鄉公所辦理附表一、二、三之營繕工程招標，
    依臺東縣政府暨所屬各機關學校營繕工程及購置訂製變賣財物內部審核程序暨政
    府採購法及中央機關未達公告金額採購之規定，得採限制性招標或取得三家以上
    廠商之書面報價進行比價或議價辦理乙情，已如前述；次就本件卷證資料內尚查
    無任何證據證明被告巳○○、甲○○係故意將每件工程款均分割在限制金額之下
    ，以利其採行指定三家廠商比價或限制性招標之方式，是認被告巳○○、甲○○
    於經辦本件長濱鄉公所之工程採購上，均採用指定三家廠商比價或限制性招標之
    方式，經核於法並無不合。又上開工程發包，首先係由承辦人即建設課技士按工
    程之項目、預算及補助情形，委託顧問公司測設後，撰擬預算書，並擬定簽呈說
    明及提出適合該項工程之採購方式後，簽呈建設課課長，會簽財政課課長、主計
    室主任，最後經由秘書及鄉長核示同意，始進行發包作業，寄發公文於各家廠商
    參與投標，嗣由技士負責逐一審查標單並填寫審核單，鄉長一般均委託主計或建
    設課課長監標，渠等並依據開標情形製作開標紀錄之事實，業據證人即前長濱鄉
    公所技士林春發、職代技士莊勝雄於臺東縣調查站及原審審理時證述甚詳（見九
    十年度他字第九七號卷二第三十一至三十三、三十七至三十九頁及原審卷二第二
    十三至三十七頁）；又長濱鄉公所辦理工程採購時，發包程序、工程監驗、經費
    、預算來源、監標之業務係屬主計室所負責及經費、預算部分係由財政課審核乙
    情，亦經證人即長濱鄉公所主計室主任黃文昆及財政課課長張進林到庭證述無訛
    （見原審卷二第四十二至四十八頁），足證上開工程發包業務係直接隸屬證人林
    春發、莊勝雄、黃文昆、張進林等人，且質之右揭證人均證稱渠等主辦工程發包
    作業均係參考往例並援用過去之簽呈內容，並未接受任何人之指示等語，顯見本
    件長濱鄉公所之工程開標紀錄表，應屬承辦單位即建設課、財政課及主計室人員
    業務上所製作之文書，揆諸前揭最高法院判決要旨，既非被告巳○○或甲○○職
    務上製作之文書，縱其二人於該文件上之主持人或列席單位簽名，核與刑法上公
    務員登載不實事項公文書之要件有別。
  (二)就被告巳○○否認被告卯○○之配偶陳湘娟在其競選服務處工作薪資為回扣款，
    指定其附表三編號一號工程予潘明富及就附表二編號十六號、附表三之工程收取
    回扣款等節，(1)被告卯○○之配偶陳湘娟在被告巳○○之競選服務處幫忙，應領
    取薪資共計五萬元等情，固據被告巳○○、卯○○供承在卷，雖被告卯○○之配
    偶陳湘娟未向被告巳○○領取薪資，然此容屬義務幫忙性質，故未堅持向被告巳
    ○○領取報酬，核經亦不違常情，且該五萬元之報酬原屬卯○○之配偶陳湘娟所
    有，而陳湘娟並非工程承做人，縱未有領取之事實，仍難認定與本件工程回扣款
    之扣抵有何直接關聯性；(2)再依證人即欣益電器行負責人黃輝昇於原審審理時證
    稱：「我接到公文後有去比價，長濱鄉的工程我都是交給潘明富來作」、「（法
    官問：潘明富是否有跟你說這些工程是指定給你作的？）沒有，這工程押標金是
    他出的，工程款也是他自己收」等語（見原審卷四第八十七至八十九頁），惟遍
    閱全卷，並查無證人潘明富之任何涉案事證，而被告巳○○復否認上情，公訴人
    就此部分未再舉證，是難認此部分有何指定特定廠商之犯行；(3)又被告巳○○始
    終否認被告甲○○曾交付予伊任何金錢（見原審卷一第二一一頁、本院審判筆錄
    第五十三、五十四頁），而檢察官於偵查中命其二人當庭對質之結果，被告甲○○雖堅稱有將十萬元現款轉交給被告巳○○云云，惟於原審及本院審理時則否認
    曾轉交十萬元予被告巳○○（見原審卷一第一九九頁及本院審判筆錄第五十三頁
    ），觀其對於是否轉交回扣款十萬元與被告巳○○乙事，前後供述已屬兩歧，再
    其先前所為不利於被告巳○○之自白，亦僅屬共同被告之陳述而已，仍須有其他
    必要之證據加以佐證，始得認定此部分之犯行；而據被告甲○○所陳轉交時未有
    第三人在場，且亦查無其他證據資料足以認定被告甲○○確曾轉交此筆回扣款予
    被告巳○○，實無足徒憑被告甲○○片面之供述，即遽以認定被告巳○○已收取
    此筆工程回扣款；(4)被告巳○○於原審審理時辯稱：「（法官問：你有跟許招文
    界過前嗎？）沒有。‧‧‧我選舉的時候沒有跟他借錢，但他幫我負責樟原地區
    的選舉事情，他說那個地方他有花到錢，工程是他們爭取來的，林元流也有找過
    我，他的意思說他幫長濱鄉爭取一筆經費，他叫我給許招文做，後來我也有遴選
    他」等語（見原審卷一第二一一、二一二頁），稽與證人許招文於原審審理時所
    證：「（法官問：這些工程是否巳○○事先指定給你？）我是接到公文後，再去
    問他是否可以給我作，他說我已經簽了，叫我自己去協商。‧‧‧（法官問：是
    否有給他任何款項？）沒有，只有幫他拉票而已。」等語（見原審卷四第八十三
    、八十四頁）並無齟齬之處，而所謂幫忙被告巳○○競選拉票是否一定涉及工程
    回扣款之扣抵，亦無從為必然之推論，況本件被告巳○○關於附表三編號二至十
    六號工程部分，甚至僅有偵查中之自白，然並無其他補強證據得以佐證其自白之
    真實性，是此部分仍難採取。
  (三)另據被告丁○○於偵查中陳稱：因為甲○○前妻庚○○參選鄉民代表時，有贊助
    十一萬元，並給甲○○二十萬元回扣款云云；潘宏俊陳稱：在九十年過年前，給
    甲○○五萬元回扣款，地點在他家云云；曾玉萬陳稱：甲○○前妻選鄉民代表時
    ，伊有給他二十萬元，八十九年開始又陸續給他二十萬元云云；被告卯○○陳稱
    ：在八十八年過年前給甲○○二萬元、八十九年過年前給他三萬元云云；壬○○
    陳稱：甲○○前妻選鄉民代表時，我有給他十萬元，選舉完後又給他二次錢，一
    次二萬元、一次一萬元云云（均見九十年度偵字第一六四三號卷二第三十八頁）
    ；至被告午○○則均未提及曾致送回扣款予被告甲○○之情形（九十年度他字第
    九七號卷一第一七八至一八二頁、九十年度偵字第一六四三號卷一第一九八至二
    ○○頁），再細繹渠等於偵查中迭次所供述之情節，並未能具體指出被告甲○○
    究係於何時、何地、如何指定工程予特定廠商，而被告甲○○於偵查中雖亦供稱
    上開款項係以收取工程回扣款之意思收受等語（見九十年度偵字第一六八七號第
    一二三、一二四頁），然就此部分未曾與前開被告當庭對質確認；且渠等嗣於原
    審及本院審理時均翻異前詞，改稱前所交付之款項並非工程回扣款，而係單純之
    借款與贊助款云云，顯見渠等之供述已反覆不一而有瑕疵可指；再依證人庚○○
    於原審審理時所證：「我記得甲○○曾說有幾位朋友贊助我，我只記得丁○○，
    其餘名字我忘記了。‧‧‧（法官問：甲○○是否有把錢交給妳？多少錢？）有
    ，我只記得丁○○走後，甲○○當場把十萬元交給我，說是贊助經費，其他都忘
    記了。‧‧‧壬○○、曾玉萬是我代書的客戶，‧‧‧我跟丁○○、曾玉萬比較
    熟，他們二人常去我辦公室。」等語（見原審卷第八十四、八十五頁），足徵被
    告丁○○交給被告甲○○之金錢，應屬捐助被告甲○○之前妻庚○○參選之贊助
    款無疑。至公訴人所指其餘犯罪事實部分，被告甲○○與各廠商雖均於偵查中自
    白犯行，但除前開自白之外，並無其他證據資料足供認定該部分犯罪事實，又上
    開共犯之自白顯有瑕疵，已如前述，則是否得採為不利於被告甲○○之證據，容
    有疑義；況被告等人所辯交錢之原因為贊助款抑或過年所贈與之紅包錢，縱屬不
    可採信，亦不可僅因被告之辯解不合情理而認定被告有罪。
五、此外，復查無其他積極證據足以證明被告巳○○、甲○○有上開偽造文書、指定
    特定廠商圖利及收取回扣之犯行及被告丁○○、午○○、卯○○等人有右開關於
    公務員違背職務之行為交付賄賂之犯行，以上各部分既均屬不能證明犯罪，本應
    為無罪之諭知，然因公訴人認被告等人此部分之犯行與前開已論罪科刑部分，各
    有牽連犯或連續犯之裁判上一罪關係，爰不另為無罪之諭知。
參、公訴人九十年度偵字第二二九０號併辦意旨略以：被告甲○○為前長濱鄉公所秘
    書，與戊○○（另經不起訴處分）原為長濱鄉公所同事，戊○○為圖不法利益，
    於八十八年五月間某日，借用負責人為余繼統之長虹測量工程顧問有限公司之公
    司證照（九十一年一月十六日政府採購法始通過修正第八十七條第五項意圖獲取
    不當利益，而借用他人證件投標之處罰規定），由被告甲○○指示承作長濱鄉公
    所「長光社區道路排水溝後續改善工程」預算書編製設計作業，被告甲○○並指
    示戊○○將上開工程預算金額浮編二成，二人乃基於共同犯意之聯絡，由戊○○
    將工程預算金額編為一百零一萬元零二元，子○○（另經不起訴處分）即鄉公所
    業務承辦人前建設課職代技士審查時，明知上開工程預算書內各類工程項目之單
    價明顯高出市價，仍予審查通過，使上開工程由健銓營造有限公司丁○○以九十
    二萬六千元得標，獲取上開得標金額二成之不法利益，因認被告甲○○涉犯貪污
    治罪條例第六條第一項第四款之圖利罪嫌，並與其上涉罪名有牽連犯之裁判上一
    罪關係，因乃移送併辦云云。公訴人認被告甲○○涉犯上開圖利罪嫌，無非係以
    證人戊○○、子○○於調查、偵查中及證人余繼統於調查中所為供述，以及台灣
    省山胞行政局山地工程工料分析表載明一四０ＫＧ／ＣＭ２混凝土單價為一五八
    ０元，而戊○○所編預算書一四０ＫＧ／ＣＭ２混凝土單價為二一九八元、二一
    ０ＫＧ／ＣＭ２混凝土單價則為二五一九元，再參以本件支付高達一成半之回扣
    款予被告甲○○，及支付一成之借牌費予丁○○，益證工程預算書明顯浮編等情
    詞為其論據。訊據被告甲○○堅決否認上開犯行，辯稱：該預算書係戊○○所自
    行編列，伊絕未指示符編，且伊僅係鄉公所秘書，尚須呈鄉長核章，鄉公所初審
    通過後，仍須送縣政府複審始能通過，如有浮編會被退回重審，伊均依法行政，
    並無圖利他人等語。經查混凝土為大宗建設物資，其價格通常隨市場需求程度及
    貨源充足與否而有高低漲跌，並非單一價格，焉能以一制式之工料分析表即判定
    本件預算浮編高達二成，況該工程所需工料非僅混凝土而已；；再者，證人余繼
    統及戊○○於偵查中均已明白證稱：本件工程因地處偏遠，砂石工料需加不少運
    費，且偏遠地區工錢亦較高等語（見併案之九十年度偵字第二二九０號偵查卷第
    一０五至一０七頁）；且查本件工程預算書編列之程序正如被告甲○○所言，屬
    層層節制，最後尚須送經縣政府複審，一旦有浮編情形，縣政府豈有率予過關之
    理。再參以被告甲○○自始至終均否認此部分犯行，且最後審核權要非其所得掌
    握，實無足徒憑上開三人於調查及偵查中之指述（要屬共犯性質，無從徒憑其等
    之自白，作為認定被告甲○○有罪之唯一證據），遽認被告甲○○必涉圖利犯行
    。綜上所述，公訴人所舉諸事證，尚無從證明被告甲○○涉犯該罪名，自與其所
    犯上開罪名無裁判上一罪之牽連犯關係，而此部分既未經檢察官起訴，自應退回
    檢察官另行處理，併此敘明。
肆、至附表四所示之工程，公訴人並未於起訴書之犯罪事實欄內提及隻字片語，且本
    院遍查所有本案卷宗內之證據資料，亦均查無有關前揭工程之任何事證，而本件
    被告丁○○等人亦非承作上開工程者，是附表四所示工程部分，尚不包含於本件
    起訴書所載犯罪事實之範圍內，亦與前開犯罪事實無連續犯之裁判上一罪關係，
    附此說明。
據上論斷，應依刑事訴訟法第三百六十九條第一項前段、第三百六十四條、第三百六
十八條、第二百九十九條第一項前段，貪污治罪條例第四條第一項第三款、第六條第
一項第四款、第十條第一項、第二項、第十一條第三項、第一項、第四項、第十七條
，政府採購法第八十七條第四項、刑法第十一條前段、第二條第一項前段、第二十八
條、第五十六條、第五十五條、第四十七條、第四十二條第三項、第三十七條第二項
，證人保護法第十四條第一項，判決如主文。
本案經檢察官崔紀鎮到庭執行職務。
中      華      民      國    九十二    年    十  一    月    二十八    日
                              審判長法官  吳  鴻  章
                                    法官  林  慶  煙
                                    法官  張  健  河
右為正本證明與原本無異。
如不服本判決，應於判決送達後十日內向本院提出上訴狀。其未述理由者，並應於
提出上訴狀後十日內向本院補提理由狀(須附繕本)。
                                  書記官  陳  有  信
中      華      民      國    九十二    年    十  一    月    二十八    日
本案論罪科刑條文摘要：
貪污治罪條例第四條第一項第三款
有下列行為之一者，處無期徒刑或十年以上有期徒刑，得併科新台幣一億元以下罰金
：
三、建築或經辦公用工程或購辦公用器材、物品，浮報價額、數量、收取回扣或有其
    他舞弊情事者。
貪污治罪條例第六條第一項第四款
有下列行為之一者，處五年以上有期徒刑，得併科新台幣三千萬元以下罰金：
四、對於主管或監督之事務，明知違背法令，直接或間接圖自己或其他私人不法之利
    益，因而獲得利益者。
貪污治罪條例第十一條第一項、第三項
對於第二條人員，關於違背職務之行為，行求、期約或交付賄賂或其他不正利益者，
處一年以上七年以下有期徒刑，得併科新台幣三百萬元以下罰金。
不具第二條人員之身分而犯前二項之罪者，亦同。
政府採購法第八十七條第二項
意圖影響決標價格或獲取不當利益，而以契約、協議或其他方式之合意，使廠商不為
投標或不為價格之競爭者，處六月以上五年以下有期徒刑，得併科新台幣一百萬元以
下之罰金。


司法院資訊處製作；財團法人民間司法改革基金會備份。
